【裁判字號】    98,台上,5729
【裁判日期】    981008
【裁判案由】    違反毒品危害防制條例
【裁判全文】
最高法院刑事判決            九十八年度台上字第五七二九號
上  訴  人  甲  ○
上列上訴人因違反毒品危害防制條例案件，不服台灣高等法院台
中分院中華民國九十八年八月五日第二審判決（九十八年度上訴
字第一四五五號，起訴案號：台灣台中地方法院檢察署九十七年
度毒偵字第三○○九號），提起上訴，本院判決如下：
    主  文
上訴駁回。
    理  由
按不服地方法院之第一審判決而上訴者，應向管轄第二審之高等
法院為之。而第二審上訴書狀應敘述具體理由，第二審法院認為
上訴書狀未敘述理由者，應以判決駁回之。刑事訴訟法第三百六
十一條第一項、第二項、第三百六十七條前段分別定有明文。本
件原判決以上訴人甲○施用第一級毒品案件，提起第二審上訴，
其上訴書狀未敘述具體理由，因認其上訴違背法定要件，爰不經
言詞辯論，逕行判決駁回，已詳敘憑以認定之理由。從形式上觀
察，並無任何違背法令之處。查毒品危害防制條例第二十條、第
二十三條就施用毒品之刑事處遇程序，區分為「初犯」、「五年
內再犯」及「五年後再犯」，依立法理由之說明，僅限於「初犯
」及「五年後再犯」二種情形，始應先經觀察、勒戒或強制戒治
程序；倘被告於五年內再犯，經依法追訴處罰，縱其第三次（或
第三次以上）再度施用毒品之時間，係在初犯經觀察、勒戒或強
制戒治執行完畢釋放五年以後，仍應依該條例第十條處罰。上訴
人前於民國八十九年間因犯施用毒品案件，經台灣台中地方法院
裁定觀察、勒戒，並已執行完畢。又於九十年間再犯施用毒品罪
，經同院判處有期徒刑一年二月確定，有卷附台灣高等法院被告
前案紀錄表可稽。則上訴人於九十七年五月二十日再犯本件犯行
，揆諸上開說明，自應逕行追訴處罰。第一審因而為實體之有罪
判決，原審予以維持，核無不合。至於上訴人因本件施用毒品犯
行，檢察官誤予聲請觀察勒戒，台灣台中地方法院亦誤認為「五
年後再犯」，裁定施以觀察勒戒，原審駁回上訴人在第二審之抗
告，並移送執行在案（九十七年度毒聲字第七五七號、九十七年
度毒抗字一○八六號），核屬上開裁定是否適法及得否扣抵刑期
之問題，與原判決之合法性無涉。上訴意旨，對於原判決究竟如
何違背法令，並未依據卷內資料為具體之指摘，仍執前詞，謂第
一審一罪二罰，原審未審即判，均有違誤云云，難謂已符合首揭
法定上訴要件，其上訴違背法律上之程式，應予駁回。
據上論結，應依刑事訴訟法第三百九十五條前段，判決如主文。
中    華    民    國  九十八  年    十    月    八    日
                      最高法院刑事第十庭
                          審判長法官  花  滿  堂
                                法官  黃  正  興
                                法官  陳  東  誥
                                法官  林  錦  芳
                                法官  洪  昌  宏
      本件正本證明與原本無異
                                      書  記  官
中    華    民    國  九十八  年    十    月   十二   日
                                                    R


司法院資訊處製作；財團法人民間司法改革基金會備份。
